【裁判字號】    98,交聲,248
【裁判日期】    980708
【裁判案由】    交管條例聲異
【裁判全文】
臺灣板橋地方法院交通事件裁定         98年度交聲字第248號
原處分機關  交通部公路總局臺北區監理所板橋監理站
異  議  人  甲○○
即受處分人
上列異議人因違反道路交通管理處罰條例案件，對於交通部公路
總局臺北區監理所板橋監理站於民國98年1 月14日以板監裁字第
裁41-C00000000號所為之裁決處分（原舉發案號：臺北縣政府警
察局97年4 月11日北縣警交字第C00000000 號），聲明異議，本
院裁定如下：
    主  文
異議駁回。
    理  由
一、按汽車駕駛人，行經有燈光號誌管制之交岔路口闖紅燈者，
    處新臺幣（下同）一千八百元以上五千四百元以下罰鍰；汽
    車駕駛人有第五十三條情形者，記違規點數三點，道路交通
    管理處罰條例第53條第1 項、第63條第1 項第3 款分別定有
    明文。
二、原處分意旨略以：異議人即受處分人甲○○於民國97年4 月
    11日夜間11時21分許，駕駛車牌號碼為MFV-248 號之重型機
    車，行經有燈光號誌管制之臺北縣新莊市○○路、中誠街與
    中港路之交岔路口（下稱系爭路口）時闖紅燈直行中港路，
    經臺北縣政府警察局新莊分局中港派出所執勤警員當場以北
    縣警交字第C00000000 號違反道路交通管理事件通知單（下
    稱舉發通知單）舉發，並經異議人簽名收執；嗣異議人未於
    應到案日期前依法申訴，原處分機關交通部公路總局臺北區
    監理所板橋監理站遂於98年1 月14日以板監裁字裁41-C0000
    0000號裁決書逕行裁決，裁處異議人罰鍰四千五百元，並記
    違規點數三點。
三、異議意旨則略以：當時異議人行駛於中華路上，行經系爭路
    口時，中華路之燈號為黃燈，遂先右轉中誠街，到中港路時
    燈號為綠燈，再左轉中港路，舉發警員因而誤認異議人有闖
    紅燈直行中港路之行為，惟異議人確有右轉中誠街之動作，
    頂多是紅燈右轉。嗣異議人欲以網路轉帳方式繳納罰鍰，一
    個月內多次連結網路至交通部電子公路監理網查詢，均未找
    到登錄資料，致使異議人誤認舉發通知單業已銷案，而遲誤
    到案日期，遭原處分機關裁處加倍罰鍰，異議人不服；又舉
    發通知單上異議人之身分證統一編號有誤載情形，明顯有瑕
    疵，爰請求撤銷原處分云云。
四、經查：
(一)本件異議人確實於前揭時、地駕駛上開機車行經系爭路口之
    事實，為異議人所自承，核與證人即舉發警官乙○○於本院
    調查時所為之證述相符，並有舉發通知單一紙附卷可稽，是
    此部分之事實堪以認定，合先敘明。
(二)關於系爭路口之交會情形部分，證人乙○○業已證稱該處中
    華路與中港路彼此平行，且中間僅隔一個安全島，橫向交會
    之中誠街在這之間並無停止線，亦即該處乃係類似五岔、六
    岔之路口等語（參見本院98年3 月18日訊問筆錄第3 頁），
    核與卷附地圖及衛星空照圖所示相符。按該處之中誠街（另
    一端為自信街）既無停止線，且長度僅有一安全島，顯然該
    交岔路口應如證人乙○○所述，乃係五岔或六岔之整體交岔
    路口，不能如異議人所述硬將該路口分解成先右轉中誠街、
    再左轉中港路兩段動作，從而異議人進入系爭路口進而駛入
    中港路時，所應遵循者即為其所行駛中華路上之紅綠燈號誌
    甚明。
(三)而異議人自中華路駛入系爭路口時之燈號，證人乙○○業已
    明確證稱當時中華路已經變成紅燈一陣子了，渠等不會在燈
    號剛變換時加以攔停等語（參見上開本院訊問筆錄第3 頁）
    。且異議人於聲明異議狀內自稱：「我由中華路右轉中誠街
    時，適逢黃燈，到達中港路時，又剛好碰上綠燈。」等語，
    惟查一般黃燈變換至紅燈有數秒之秒差，之後依道路交通標
    誌標線號誌設置規則第231 條第2 項規定，行車管制號誌在
    黃色燈號結束後，會有一秒以上之全紅時間（即所有號誌均
    為紅燈以利已進入路口之車輛儘速通過路口），亦即在中誠
    街之燈號變換為綠燈可以左轉中港路之前，原中華路之燈號
    當已由黃燈再變換為紅燈共約數秒以上，則依前所述，在該
    段中誠路僅有一安全島寬度之情觀之，若異議人係在黃燈時
    通過中華路停止線，在其到達中港路之時中誠街方向即已轉
    換為紅燈之可能性委實甚低，兩相比較，當以證人乙○○之
    證述，較為可信。又紅燈右轉係因右轉車輛僅與由左向右之
    單向直行車流順向交會，並非直接交錯，危險性較低，故立
    法者考量及此方訂定較低之罰鍰。而本件異議人係由中華路
    駕車直接穿越上開中誠街後駛入中港路，與中誠街之雙向車
    流係交錯而過，並非順向交會，與紅燈右轉之情形迥異，應
    僅屬「右彎」之情形而非紅燈右轉，甚為灼然。
(四)次按本條例所定罰鍰之處罰，受處罰人接獲違反道路交通管
    理事件通知單後，於十五日內得不經裁決，逕依第九十二條
    第三項之罰鍰基準規定，向指定之處所繳納結案；不服舉發
    事實者，應於十五日內，向處罰機關陳述意見；其不依通知
    所定期限前往指定處所聽候裁決，且未依規定期限繳納罰鍰
    結案或向處罰機關陳述意見者，處罰機關得逕行裁決之，道
    路交通管理處罰條例第9 條第1 項定有明文。又按行為人有
    違反道路交通管理處罰條例之情形者，應填製舉發違反道路
    交通管理事件通知單，並於被通知人欄予以勾記，其係當場
    舉發者，應填記駕駛人或行為人姓名、性別、出生年月日、
    地址、身分證統一編號及車主姓名、地址、車牌號碼、車輛
    種類。被查獲之駕駛人或行為人為受處分人時，應於填記通
    知單後將通知聯交付該駕駛人或行為人簽名或蓋章收受之；
    拒絕簽章者，仍應將通知聯交付該駕駛人或行為人收受，並
    記明其事由及交付之時間；拒絕收受者，應告知其應到案時
    間及處所，並記明事由與告知事項，視為已收受，違反道路
    交通管理事件統一裁罰基準及處理細則第11條第1 項第1 款
    亦有規定。異議人雖另辯稱其原欲以網路轉帳方式繳納罰鍰
    ，一個月內多次連結網路至交通部電子公路監理網查詢，均
    未找到登錄資料，致使異議人誤認舉發通知單業已銷案，而
    遲誤到案日期，無從主動繳納最低額罰鍰云云。然本件舉發
    通知單於舉發警官掣單完成後既曾交予異議人簽收，依上開
    規定，即應視為已收受而完成送達，異議人既考領有合法駕
    駛執照，對上開交通法規自應知之甚稔。而交通部電子公路
    監理網所提供之服務，不過係為便民起見，並避免在以郵寄
    方式寄送舉發通知單時會有漏收之情形。本件異議人既已當
    場親自收受舉發通知單，已知警方舉發之違規事實及應到案
    日期，本即可持該舉發通知單繳納最低額罰鍰，此與上開電
    子公路監理網是否有及時登錄，並無關聯，異議人執此抗辯
    ，並非有理。
(五)此外，舉發通知單之所以記載身分證統一編號，僅係為確定
    違規者之人別身分，而本件舉發通知單上業已記載駕駛行為
    人之姓名、車號等資訊，異議人且當場簽收並自承確實為當
    時遭攔停之駕駛人無訛，則違規者之身分已然可以確定，縱
    使因當時為夜間天色昏暗之故致警員誤載異議人之部分身分
    證統一編號，查明後加以更正即可，並不影響本件舉發之效
    力，異議人此部分所辯，亦非足採。
五、綜上所述，異議人執前揭情詞為辯，尚非可採，其確有本件
    闖紅燈之違規事實，堪以認定。據此，原處分機關依道路交
    通管理處罰條例第53第1 項、第63條第1 項第3 款及違反道
    路交通管理事件統一裁罰基準表之規定，裁處異議人罰鍰四
    千五百元，並記違規點數三點，核無不當，本件異議為無理
    由，應予駁回。
六、據上論斷，應依道路交通案件處理辦法第19條，裁定如主文
    。
中    華    民    國    98    年    7     月    8     日
                  交通法庭  法  官 張紹省
以上正本證明與原本無異。
如不服本裁定應於送達後五日內向本院提出抗告狀。
                            書記官 周雅玲
中    華    民    國    98    年    7     月    8    日


司法院資訊處製作；財團法人民間司法改革基金會備份。
